臺灣高等法院民事裁定
109年度家抗字第60號
抗  告  人  劉麗真

            劉慧真

共同代理人  左逸軒律師
抗  告  人  劉家安
            劉家佑
共同代理人  邱碧敏
視同抗告人  劉一麟
            劉一靜

上列抗告人因與相對人劉曉薇等間請求分割遺產等事件，聲請移
轉管轄，對於中華民國109年4月8日臺灣基隆地方法院109年度家
調字第52號裁定提起抗告，本院裁定如下：  
    主  文
原裁定廢棄。
    理  由
一、按訴訟標的對於共同訴訟之各人必須合一確定者，共同訴訟
    中一人之行為有利益於共同訴訟人者，其效力及於全體，民
    事訴訟法第56條第1項第1款前段定有明文；此規定依家事事
    件法第51條，於家事訴訟程序準用之。又繼承人有數人時，
    在分割遺產前，各繼承人對於遺產全部為公同共有，為民法
    第1151條所明定。本件關於請求分割遺產之訴，係屬公同共
    有之遺產涉訟事件，其訴訟標的對於共同訴訟之各人，必須
    合一確定，雖僅抗告人劉麗真、劉慧真、劉家安、劉家佑提
    起抗告，依上開說明，其抗告效力及於原審共同被告劉一麟
    、劉一靜，茲併列劉一麟、劉一靜為視同抗告人，合先敘明
    。
二、本件相對人以抗告人及視同抗告人為被告，起訴主張兩造為
    被繼承人劉靖國之全體繼承人，請求確認兩造於民國106年4
    月21日所為之遺產分割協議無效，並請求分割被繼承人劉靖
    國之遺產；原法院認本件應由被繼承人劉靖國死亡時之住所
    地及主要遺產所在地之法院即臺灣臺東地方法院（下稱臺東
    地院）管轄，該院無管轄權，依職權裁定移送於臺東地院。
    抗告人不服，提起抗告。抗告意旨略以：本件遺產分割協議
    係經相對人同意製作，非偽造文書，且已辦竣相關分割登記
    ，不應適用分割遺產定其管轄法院，應回歸民事訴訟法，依
    遺產所在地或被告之住所地定管轄法院，非全由臺東地院管
    轄，聲明廢棄原裁定等語。
三、按家事事件法第5條規定：家事事件之管轄，除本法別有規
    定外，準用非訟事件法有關管轄之規定；非訟事件法未規定
    者，準用民事訴訟法有關管轄之規定。次按同法第70條明定
    ，因遺產分割所生請求事件，得由㈠繼承開始時被繼承人住
    所地之法院；被繼承人於國內無住所者，其在國內居所地之
    法院；㈡主要遺產所在地之法院管轄。此乃基於證據調查便
    利及有助訴訟程序進行之考量，所設特別審判籍之規定，並
    未排除同法第5條準用非訟事件法第7條所規定之普通審判籍
    ，故該事件關係人住所地、事務所或營業所所在地、財產所
    在地、履行地或行為地之法院，就該事件亦有管轄權。又關
    於管轄競合之處理，則應準用非訟事件法第3條規定，即「
    數法院俱有管轄權者，由受理在先之法院管轄之。但該法院
    得依聲請或依職權，以裁定將事件移送於認為適當之其他管
    轄法院」，而無民事訴訟法第20條但書規定之適用（最高法
    院106年度台抗字第640號裁定要旨參照）。查本件相對人向
    原法院起訴請求分割兩造被繼承人劉靖國之遺產（見原法院
    卷第9至23頁），係家事事件法第3條第3項第6款所定之丙類
    家事訴訟事件，依同法第70條、第5條準用非訟事件法第7條
    規定，繼承開始時被繼承人住所地之法院、主要遺產所在地
    之法院及該事件關係人住所地、事務所或營業所所在地、財
    產所在地、履行地或行為地之法院均有管轄權。查抗告人劉
    慧真及視同抗告人劉一麟、劉一靜，以及相對人劉俊宏、劉
    俊伸之住所地分別在原法院轄區內基隆市○○區○○街00○0號、
    同區大德路152號9樓之2、同區大德路130號5樓、同區百六
    街37號3樓，有戶籍謄本足憑（見原法院卷91、99、85、89
    頁），依上開說明，原法院有管轄權。相對人向原法院起訴
    ，依家事事件法第5條準用非訟事件法第3條前段規定，原法
    院並非無管轄權，原法院以無管轄權而裁定移轉管轄，尚有
    未洽；抗告意旨指摘原裁定不當，聲明廢棄，非無理由。爰
    將原裁定廢棄，應由原法院更為適法之處理。　　
四、據上論結，本件抗告為有理由，爰裁定如主文。
中　　華　　民　　國　　109 　年　　6 　　月　　30　　日
                  家事法庭
                      審判長法  官  蕭胤瑮
                            法  官  袁雪華
                            法  官  鄭威莉
正本係照原本作成。
本裁定除以適用法規顯有錯誤為理由外，不得再抗告。如提起再
抗告，應於收受送達後10日內委任律師為代理人向本院提出再抗
告狀。並繳納再抗告費新臺幣１千元。
中　　華　　民　　國　　109 　年　　7 　　月　　 1　　日
　　　　　　　　　　　　　  書記官  楊璧華